【裁判字號】    98,裁,1317
【裁判日期】    980527
【裁判案由】    遺產及贈與稅法
【裁判全文】
最  高  行  政  法  院  裁  定
                                      98年度裁字第1317號
上  訴  人  甲○○
            乙○○
            丙○○
            丁○
            戊○
被 上訴 人  財政部臺灣省北區國稅局
代  表  人  陳文宗
上列當事人間遺產及贈與稅法事件，上訴人對於中華民國97年12
月11日臺北高等行政法院97年度訴更二字第68號判決，提起上訴
，本院裁定如下︰
    主  文
上訴駁回。
上訴審訴訟費用由上訴人負擔。
    理  由
一、按對於高等行政法院判決之上訴，非以其違背法令為理由，
    不得為之，行政訴訟法第242條定有明文。依同法第243條第
    1項規定，判決不適用法規或適用不當者，為違背法令；而
    判決有同條第2項所列各款情形之一者，為當然違背法令。
    又提起上訴，應以上訴狀表明上訴理由，並應添具關於上訴
    理由之必要證據，復為同法第244條第1項第4款及第2項所明
    定。準此，當事人對於高等行政法院判決提起上訴，如以高
    等行政法院判決有行政訴訟法第243條第1項規定之不適用法
    規或適用不當為理由時，其上訴狀或理由書應有具體之指摘
    ，並揭示該法規之條項或其內容；若係成文法以外之法則，
    應揭示該法則之旨趣；倘為司法院解釋或本院之判例，則應
    揭示該判解之字號或其內容；如以高等行政法院判決有行政
    訴訟法第243條第2項所列各款情形為理由時，其上訴狀或理
    由書應揭示合於該條項各款之事實。上訴狀或理由書如未依
    此項方法表明，或其所表明者與上開法條規定不合時，即難
    認為已對高等行政法院判決之違背法令有具體之指摘，其上
    訴自難認為合法。
二、本件上訴人對於臺北高等行政法院民國（下同）97年度訴更
    二字第68號判決（下稱原判決）上訴，雖以：(一)原審既認莊
    黃秀香（被繼承人莊阿嬰之配偶，已歿）於81年12月30日以
    保付支票借款新臺幣（下同）15,000,000元予東茂企業股份
    有限公司（下稱東茂公司），並轉入東茂公司帳戶為真實，
    則以莊黃秀香借款15,000,000元之事實，豈能以東茂公司83
    年度資產負債表所列「股東往來」科目帳戶餘額為0元，即
    遽認莊阿嬰（於84年1月19日）代償莊黃秀香19,000,000元
    債務，與東茂公司無關，原判決將莊黃秀香、莊阿嬰、東茂
    公司三者間以形式審酌而予割裂認定，即有判決理由矛盾之
    違法。(二)原審既認莊黃秀香於81年12月30日借款15,000,000
    元予東茂公司為真實，則除應斟酌83年度東茂公司資產負債
    表外，更應審認莊阿嬰係84年12月15日死亡，其死亡後，東
    茂公司85年度資產負債表編號12192列有「股東往來」2,339
    ,971元，是東茂公司85年度資產負債表既屬卷附資料，則83
    及85年度之東茂公司資產負債表所列不同，是莊阿嬰死亡介
    於二者之間，而此一時間前後所生之差異，是否與莊阿嬰有
    關，原審似有調查之必要。再者，莊黃秀香與東茂公司有借
    貸之事實，則莊黃秀香繳付之五結鄉農會必有還息之紀錄，
    如向五結鄉農會函詢關於莊黃秀香付息之情形，當可明晰事
    由本末。故原審對上開可依職權調查證據而未調查，有判決
    適用法規不當之違法等語，為其論據。惟核上訴狀所載內容
    ，或係重述其在原審業經主張而為原判決摒棄不採之陳詞，
    或係就原審取捨證據、認定事實之職權行使事項，任加指摘
    違誤，或係就原審所為論斷或駁斥其主張之理由，泛言原判
    決理由矛盾及判決適用法規不當，而未具體表明原判決究竟
    有如何合於不適用法規或適用不當、或有行政訴訟法第243
    條第2項所列各款之情形，尚難認為已對原判決之如何違背
    法令有具體之指摘。依首揭規定及說明，應認其上訴為不合
    法，應予駁回。
三、據上論結，本件上訴為不合法。依行政訴訟法第249條第1項
    前段、第104條、民事訴訟法第95條、第78條、第85條第1項
    前段，裁定如主文。
中    華    民    國    98    年    5     月    27    日
                    最高行政法院第三庭
                        審判長法官  高  啟  燦
                              法官  胡  方  新
                              法官  帥  嘉  寶
                              法官  黃  合  文
                              法官  吳  慧  娟
以  上  正  本  證  明  與  原  本  無  異
中    華    民    國    98    年    5     月    27    日
                              書記官  張  雅  琴


司法院資訊處製作；財團法人民間司法改革基金會備份。
